臺灣高等法院刑事裁定
110年度聲再字第459號
聲  請  人
即受處分人  馬益民



上列聲請人即受處分人因違反毒品危害防制條例案件，對於本院
110年度抗字第932號，中華民國110年6月22日確定裁定（原審案
號：臺灣臺北地方法院109年度訴字第239號），聲請重新審理，
本院裁定如下：
    主  文
本件重新審理及停止執行之聲請均駁回。 
    理  由
一、聲請意旨略以：
　㈠就原確定裁定所載有無繼續施用毒品傾向評估標準所列評估
    項目中，入所尿液檢驗之「多種毒品反應」及臨床評估之「
    多重毒品濫用」，何謂「多種毒品反應」？何謂「多重毒品
    濫用」？所謂1為單，2為雙，3（含）以上方為多，此乃基
    本中文常識，並非無的放矢，更非胡說亂謅或強詞奪理，甚
    連法律亦有類似相關用詞，如1人為單獨，2人成伙，3人（
    含）以上則成團。又「多種毒品反應」及「多重毒品濫用」
    內之「多」的定義究係為何？經查，所謂之「多」，係指3
    （含）以上之數無誤。
　㈡聲請人即受處分人馬益民（下稱聲請人）入所尿液檢驗有「2
    種毒品反應」及施用海洛因、安非他命2種毒品即「雙重毒
    品濫用」，然「雙重毒品濫用」是否等同「多種毒品反應」
    及「多重毒品濫用」？參照理則學黑馬白馬論述：「馬就是
    馬，馬並非黑馬或白馬，黑馬就是黑馬，黑馬並非馬或白馬
    ，白馬就是白馬，白馬並非馬或黑馬...」，再依據此理論
    進行辯證可知，「2種毒品反應」及「雙重毒品濫用」並不
    等同「多種毒品反應」及「多重毒品濫用」。
　㈢依現行評估標準所列評估事項，入所尿液檢驗之「多種毒品
    反應」及臨床評估之「多重毒品濫用」評分方式僅區分「有
    」-10分，「無」-0分兩選項，聲請人入所尿液檢驗有「2種
    毒品反應」及臨床評估有「雙重（2種）毒品濫用」，並非
    「多種（3種含以上）毒品反應」及「多重（3種含以上）毒
    品濫用」，該兩項評分即應以「無」-0分選項勾選計評。殊
    知遭心理醫師以「有」選項勾選計評，致該兩項評分即高達
    20分，使總分原僅44分之評分誤評為64分，而達戒治處分標
    準。再者，臺灣司法史上未曾有2人以上結夥犯罪以組織（3
    人或3人以上集團）罪責論處科刑案例，心理醫師抱以指鹿
    為馬草率敷衍的方式與態度進行評估而有錯誤之評估分數，
    如何令人信服，是否應務實正視、重視並檢討策進，以杜絕
    類似情形再生？
　㈣心理醫師雖具其專業，但仍不應以其低劣中文程度及對中文
    字義層淺認知而承檢察官之命進行評估作業，檢察官及地院
    法官又未善盡詳審之責，未能及時有效匡正心理醫師缺失，
    致有誤評誤裁之情。另聲請人自戒治處分迄今，裁定書及指
    揮書均未附分數表，僅有本院抗告駁回裁定內容有摘錄簡略
    計分，則聲請人要如何在期限內遞狀具狀？僅能以瞎子摸象
    方式再參考其他案例摸索拼湊評估項目及計分方式，並就疑
    義部分再行具狀、遞狀。基此請求法院明查，如確有誤評誤
    裁事實，請求重新審理並撤銷原裁定及立即停止戒治處分等
    語。　　
二、按觀察、勒戒及強制戒治之裁定確定後，有下列情形之一，
    認為應不施以觀察、勒戒或強制戒治者，受觀察、勒戒或強
    制戒治處分之人，或其法定代理人、配偶，或檢察官得以書
    狀敘述理由，聲請原裁定確定法院重新審理：一、適用法規
    顯有錯誤，並足以影響裁定之結果者。二、原裁定所憑之證
    物已證明為偽造或變造者。三、原裁定所憑之證言、鑑定或
    通譯已證明其為虛偽者。四、參與原裁定之法官，或參與聲
    請之檢察官，因該案件犯職務上之罪，已經證明者。五、因
    發現確實之新證據足認受觀察、勒戒或強制戒治處分之人，
    應不施以觀察、勒戒或強制戒治者。六、受觀察、勒戒或強
    制戒治處分之人，已證明其係被誣告者；聲請重新審理，應
    於裁定確定後30日內提起；但聲請之事由，知悉在後者，自
    知悉之日起算；聲請重新審理，無停止觀察、勒戒或強制戒
    治執行之效力；但原裁定確定法院認為有停止執行之必要者
    ，得依職權或依聲請人之聲請，停止執行之；法院認為無重
    新審理之理由，或程序不合法者，應以裁定駁回之；法院認
    為無理由裁定駁回聲請者，不得更以同一原因，聲請重新審
    理，毒品危害防制條例第20條之1第1項至第4項定有明文。
    是得依上開規定聲請重新審理者，自以觀察、勒戒或強制戒
    治之裁定有前開各款所列情形之一，始得准許。
三、經查：
　㈠聲請人因施用第一級、第二級毒品（原確定裁定漏載第一級
    毒品海洛因）案件，前經原審法院於109年10月8日以109年
    度訴字第239號裁定令入勒戒處所觀察、勒戒，執行後經法
    務部○○○○○○○○附設勒戒處所以評估標準紀錄表評定有繼續施
    用毒品傾向，再經原審法院於110年6月1日以109年度訴字第
    239號裁定，令聲請人入戒治處所強制戒治，其期間為6個月
    以上，至無繼續強制戒治之必要為止，但最長不得逾1年，
    聲請人不服，提起抗告，經本院於110年6月22日以110年度
    抗字第932號裁定駁回抗告確定，聲請人於110年7月1日收受
    裁定正本，是該裁定於110年7月1日確定，並於110年7月16
    日送檢察官執行，此有原確定裁定及本院刑事書記官辦案進
    行簿在卷可稽。
　㈡裁判應於製作裁判書時成立，其宣示或送達，係裁判對外發
    生效力之方法，是以裁判於對外發表時發生效力，即法院之
    裁判經宣示後，未宣示者經送達後，即發生其外部效力。本
    件原確定裁定未經宣示，且屬不得抗告之裁定，揆諸前揭說
    明，聲請人應於110年7月1日收受送達後30日內聲請重新審
    理，且監所與法院無庸加計在途期間，是其聲請重新審理期
    間計至110年8月2日（期間末日為假日，順延2日）即已屆滿
    ，聲請人遲至110年8月31日始具狀向監所長官聲請重新審理
    ，有聲請人所提出之聲請重新審理狀上法務部○○○○○○○○收受
    收容人訴狀戳章在卷可稽（本院卷第13頁）。又聲請人提出
    之聲請重新審理狀所載，聲請人係指摘法務部○○○○○○○○附設
    勒戒處所評定結果所評估評分項目中關於⒈前科紀錄與行為
    表現部分合計為28分：⑷入所時尿液毒品檢驗：多種毒品反
    應10分；⒉臨床評估部分合計為36分：⑴多重毒品濫用：海洛
    因、安非他命10分等項目屬錯誤評估而聲請重新審理。而聲
    請人所指上揭各情，均已詳載於本院原確定裁定理由欄四、
    ㈠（110年度抗字第932號卷第45至49頁），聲請人於110年7
    月1日收受原裁定正本時，當即知悉，要難認有何就聲請重
    新審理事由知悉在後，致不能於裁定確定時起算法定期間之
    情事，當無毒品危害防制條例第20條之1第2項但書所定例外
    情形。又聲請人亦未釋明其有聲請事由知悉在後之情形，致
    不能於裁定確定時起算法定期間之情事，揆諸前揭說明，本
    件聲請重新審理及停止戒治處分之執行，顯已逾越法定期間
    ，其聲請不合法律上之程式，亦無從補正。
　㈢復審酌聲請人固以前詞，認係毒品危害防制條例第20條之1第
    1項第1款所指之「新證據」所指之適用法規顯有錯誤足以影
    響裁定之結果、或同條項第3款所稱原確定裁定所憑之鑑定
    已證明其為虛偽之情事、或同條項第5款規定所稱之因發現
    確實之新證據足認受強制戒治處分之人，應不施以強制戒治
    之情況，並據此聲請重新審理。然聲請人已以同一原因對原
    裁定聲請重新審理，並經本院以110年度聲再字第351號裁定
    駁回確定，有本院上開裁定及本院被告前案紀錄表附卷足憑
    ，揆之前揭說明，聲請人自不得再以同一原因聲請重新審理
    。
四、綜上，原確定裁定以聲請人有繼續施用毒品之傾向，臺灣臺
    北地方法院依檢察官聲請裁定令聲請人入戒治處所強制戒治
    ，其期間為6個月以上，至無繼續強制戒治之必要為止，但
    最長不得逾1年，並無不合，而駁回聲請人之抗告，經核均
    無不合。聲請人本件聲請重新審理及停止戒治處分之執行，
    顯已逾越法定期間，亦未說明有何非上述同一原因之毒品危
    害防制條例第20條之1第1項所示重新審理事由，或其主張非
    屬重新審理之適法理由，且經本院前此已認其聲請重新審理
    為無理由而裁定駁回聲請，又再以同一原因聲請，揆諸前揭
    說明，本件聲請重新審理及停止戒治處分之執行，其聲請不
    合法律上之程式，亦無從補正，應均予駁回。
據上論斷，應依毒品危害防制條例第20條之1第4項，裁定如主文
。
中　　華　　民　　國　　110 　年　　10　　月　　12　　日
                  刑事第十九庭  審判長法　官  曾淑華
                                      法　官  陳文貴
                                      法　官  許文章
以上正本證明與原本無異。
不得抗告。
                                      書記官  陳盈芝
中　　華　　民　　國　　110 　年　　10　　月　　12　　日